臺灣臺北地方法院民事判決
110年度勞訴字第296號
原      告  古恩綺
訴訟代理人  楊國薇律師
被      告  翁啟原

訴訟代理人  陳軾霖律師
上列當事人間請求確認僱傭關係存在等事件，本院於民國111年1
月10日言詞辯論終結，判決如下：
    主  文
原告之訴駁回。
訴訟費用由原告負擔。
    事實及理由
壹、程序方面：
一、按訴狀送達後，原告不得將原訴變更或追加他訴，但被告同
    意、請求之基礎事實同一、擴張或減縮應受判決事項之聲明
     ，不在此限，民事訴訟法第255條第1項第1款、第2款、第3
    款分別定有明文。本件原告甲○○起訴時，依勞動基準法（ 
    下稱勞基法）第59條第1項第1款、第2款、勞工退休金條例
    （下稱勞退條例）第31條第1項等規定，請求被告乙○○給付
    新臺幣（下同）24萬1240元，及自起訴狀繕本送達日起至清
    償日止，按年息百分之5計算之利息，並提繳13萬8624元至
    至原告之勞動部勞工保險局勞工退休金提繳專戶（下稱勞工
    退休金專戶）；嗣於民國110年8月18日以民事變更訴之聲明
    暨準備狀，追加請求及提繳金額分別為66萬1240元、16萬41
    20元（見本院卷第233頁）；復於同年9月23日以民事變更訴
    之聲明㈠狀，變更聲明為：㈠確認兩造間僱傭關係存在、㈡被
    告應自109年9月1日起至復職日止按月於次月1日給付其6萬
    元，及自各月應給付日之翌日起至清償日止，按年息百分之
    5計算之利息、㈢被告應給付其醫療費用7240元，及自起訴狀
    繕本送達翌日起至清償日止，按年息百分之5計算之利息、㈣
    被告應自106年11月1日起至復職日止按月提繳3648元至其勞
    工退休金專戶（見本院卷第305頁），核原告追加暨撤回部
    分訴訟標的，並變更應受判決事項之聲明，其請求之基礎事
    實同一，並經被告同意（見本院卷第332頁），揆諸前揭規
    定，應予准許。
二、次按確認法律關係之訴，非原告有即受確認判決之法律上利
    益者，不得提起之；確認證書真偽或為法律關係基礎事實存
    否之訴，亦同，民事訴訟法247條第1項定有明文。所謂「即
    受確認判決之法律上利益」，係指法律關係之存否不明確，
    原告主觀上認其在法律上之地位有不安之狀態存在，且此種
    不安之狀態，能以確認判決將之除去者而言，最高法院52年
    台上字第1240號號判例意旨可資參照。查原告主張兩造間存
    在僱傭關係，此為被告所否認，則兩造間僱傭關係是否存在
     ，即屬不明確，致使原告在法律上之地位及權利有不安之
    狀態存在，而此種狀態得以本件確認判決予以除去，揆諸前
    揭說明，原告提起本件確認僱傭關係存在之訴，即有受確認
    判決之法律上利益。　　
貳、實體方面：
一、原告起訴主張經審理後略以：
　㈠兩造原為男女朋友，被告因從事水電工作急需助手，乃於106
    年11月請原告辭去原有工作，改助其製作報價單、聯繫客戶
    ，並於工作現場依其指示從旁協助，每月薪資約6萬元 ，薪
    資則由被告以現金交付、以其弟翁啟翰之合作金庫帳戶匯至
    原告之蘆洲民族路郵局帳戶、以其中國信託銀行帳戶匯至原
    告前揭郵局帳戶或由原告經被告同意持被告之台北重南郵局
    提款卡自行提領帳戶內現金等方式給付。於109年7月27日原
    告隨被告一同至新北市板橋區館前路之某私立幼兒園進行冷
    氣機外殼清洗工作時，因地面濕漉而滑倒撞及右側身體及肩
    膀，初時雖感不適，仍忍痛完成工作，其後疼痛愈烈，不得
    已於先於同年月30日至新光醫院急診，再於同年8月3日至英
    群骨科診所就診，確認為右肩胛骨骨折（下稱系爭傷害 ）
    。原告因工作滑倒受有系爭傷害，顯為職業災害，而治療期
    間右手無法抬高負重，難以工作，被告僅於同年9月給付原
    告薪資6000元，其後即未再給付，而原告本扶養未成年子女
    3名，今頓失收入，經濟陷入困境。又兩造間僱傭關係仍存
    在，被告應按月給付薪資、提撥勞工退休金至原告勞工退休
    金專戶，並賠償原告因系爭傷害支出之醫療費用，爰依勞基
    法第22條第2項、第59條第1項第1款、民法第184條第2項 、
    勞退條例第6條第1項、第14條第1項、第31條第1項之法律規
    定及兩造之勞動契約法律關係提起本件訴訟等語。
　㈡聲明：⒈確認兩造間僱傭關係存在；⒉被告應自109年9月1日起
    至復職日止按月於次月1日給付原告6萬元，及自各月應給付
    日之翌日起至清償日止，按年息百分之5計算之利息；⒊被告
    應給付原告醫療費用7240元，及自起訴狀繕本送達翌日起至
    清償日止，按年息百分之5計算之利息；⒋被告應自106年11
    月1日起至復職日止按月提繳3648元至原告之勞工退休金專
    戶。
二、被告答辯意旨略以：兩造原為男友朋友關係，被告於交往期
    間憐憫原告有未成年子女3名待養，負擔沉重，故常於經濟
    方面對其施以援手，此觀兩造間LINE對話紀錄可知，而原告
    長期以來藉由美髮、債務、子女、保險等事由不間斷向被告
    索討，金額不定，被告乃基於情誼方才於交往期間提供金錢
    予原告，屬於借款或好意施惠之性質，此即原告所謂薪資匯
    款之由來。又被告基於照顧女友之善意，曾詢問原告有無意
    願學習水電技術，惟遭其斷然拒絕，僅偶於被告外出工作時
    幫忙購買便當及飲料，從未共事。而被告主業為冷氣安裝施
    作，需搬運重物，亟耗體力，原告健康狀況不佳，難謂得施
    以助力；且被告以個人接案維生，案量不大，收入不穩，又
    何需按月給付高薪僱用原告從事製作報價單、聯繫客戶之行
    政業務？實則兩造間並無僱傭關係，被告給付金錢之日期與
    金額均不定，顯與定期定額給付之薪資不同，以上均可證明
    被告所匯之款項並非原告所稱薪資等語，並聲明：原告之訴
    駁回。
三、兩造不爭執事項：
  ㈠兩造自106年8、9月起開始交往為男女朋友，於109年9月間分
    手。
  ㈡被告自106年11月23日起至109年8月14日止，曾匯款如原告所
    提附表二所示之金額予原告（見本院卷第31頁至第54頁） 
    。
  ㈢原告於109年7月27日，在新北市板橋區館前路之某私立幼兒
    園內，因滑倒而受有右肩胛骨骨折之傷害，並因此就診花費
    醫療費用共7240元（見本院卷第17頁至31頁）。　
四、本院之判斷：
　  按當事人主張有利於己之事實者，就其事實有舉證之責任，
    民事訴訟法第277條前段定有明文。本件原告固主張兩造間
    存有僱傭關係等語，然為被告所否認，並以前詞置辯，是原
    告必須就其上開主張，負舉證之責。經查：
　㈠原告雖主張兩造間有約定每月薪資為6萬元等語，惟原告曾於
    本院進行勞動調解時自承：兩造間沒有約定薪資如何計算 
    ，被告只說去幫忙，一天給2000元或2500元等語（見本院卷
    第96頁），復於另案即臺灣高等法院110年度勞抗字第37號
    定暫時狀態之處分事件（下稱另案事件）準備程序時自承：
    被告有說過月薪為3萬元等語（見另案事件卷第142頁），均
    與原告前揭主張不符，又被告雖於106年11月23日起至109年
    8月14日止，匯款如原告所提附表二所示之金額予原告，惟
    觀之被告每月匯款之日期、次數及金額均不固定，而每月匯
    款總金額少則為2000元（107年6月）、多則為7萬9800元（ 
    108年5月），且107年5月、108年7月、同年10月、109年5月
     、同年7月等月份均未見有任何款項匯入，已與勞基法第2
    條第3款規定工資應符合「經常性給與」之要件有別。
　㈡再參酌被告所提出之兩造間LINE對話紀錄翻拍畫面（見本院
    卷第141頁至第155頁、第165頁至第169頁、第173頁至第189
    頁），原告曾分別於107年10月23日、同年11月3日、同年月
    16日、108年4月27日、同年5月3日、109年2月29日、同年6
    月24日及同年8月7日，以小孩開銷、房租費、水費、住院費
    、清償他人借款及生活費等名義向被告索討不定之金額，被
    告旋即於當日或數日後之107年10月23日、同年11月4日、同
    年月18日、108年5月2日、同年月5月3日、109年2月29日 、
    同年6月24日及同年8月14日匯款相當金額至原告蘆洲民族路
    郵局或被告之台北重南郵局帳戶內，復佐以被告曾數次為原
    告代繳水費、電費、保險費及住院費等，亦有前揭LINE對話
    紀錄翻拍畫面及繳費單等件附卷可憑（見本院卷第161頁 、
    第163頁、第167頁、第199頁），另原告分別於108年5月 、
    109年2月二度因病住院手術數日，且出院後顯非可立即工作
    ，有兩造間LINE對話紀錄翻拍畫面及原告之診斷證明書等件
    可稽（見本院卷第187頁、第201頁），且對照上開月份之被
    告匯款金額竟分別高達7萬9800元、5萬8500元，實與一般薪
    資給付之常情有違，堪認被告辯稱前揭匯款實乃借款或基於
    情誼之饋贈實屬有據。
　㈢原告主張其有協助被告製作報價單並擔任現場助手，足證兩
    造間存有僱傭關係等語，並提出兩造間LINE對話紀錄翻拍畫
    面為證（見本院卷第249頁至第289頁），然觀諸上開對話紀
    錄內容，原告於109年9月30日告知被告「你本來就知道我根
    本就不想出門！陪你一起出去我是能幹嘛！看學這樣就什麼
    都會了嗎！」、「以為一直耗著不工作的日子我都過的很開
    心是嗎」（見本院卷第171頁），顯與原告前揭主張相互矛
    盾，又原告雖於前揭對話中以「老闆」稱呼被告，然所討論
    之事多為家庭瑣事及生活費用之支付（見本院卷第285頁至
    第289頁），縱有提及工程之承接與否、委請原告拿票、填
    寫報價單、拍攝照片、設計水電行廣告及上傳施工作地點等
     ，然其中兩造亦夾述「你藥吃了嗎」、「別太晚。早點休
    息 」、「妳早點休息我先吃」、「沒事早點休息」、「我
    也要睡了」、「早安」、「血量太多!我痛又暈 今天你走我
    一度在昏睡 小孩叫還是有人叫我才醒」等一般男女朋友之
    日常對話（見本院卷第262頁至第263頁、第267頁、第269頁
    、第275頁），況原告於另案事件準備程序時亦自承：其因
    一開始什麼都不會，就從切管等工作開始學，每日上班時間
    不固定，其有告訴被告上班時間大約在何時，因其要陪小孩
    等語（見另案事件卷第142頁、第143頁），對照彼時兩人既
    屬戀人，則原告於閒暇之餘對被告進行工作上之協助應屬人
    之常情，要非過分，而此協助未見原告提出證據證明存在某
    種程度之指揮監督權限，且原告是否出門協助被告工作，尚
    需被告加以利誘，有兩造間LINE對話紀錄翻拍畫面可考（見
    本院卷第277頁），顯見原告對自己之作息時間可自由支配
    ，實與一般僱傭關係由雇主決定員工之工作時間情形大相逕
    庭，尚難僅以原告對被告之稱呼，及偶有協助被告製作報價
    單及至現場學習水電工作等節，而遽以斷定兩造間存有僱傭
    關係之人格從屬性及組織從屬性。
五、綜上所述，兩造間因無僱傭關係，自無勞基法與勞退條例之
    適用，故原告依勞基法第22條第2項、第59條第1項第1款、
    第184條第2項、勞退條例第6條第1項、第14條第1項、第31
    條第1項之法律規定及兩造之勞動契約法律關係，請求確認
    兩造間僱傭關係存在，及請求被告給付自109年9月1日起至
    原告復職日止之薪資暨遲延利息、給付醫療費用暨遲延利息
    及自106年11月1日起至原告復職日止提撥勞工退休金至原告
    勞工退休金專戶，均無理由，應予駁回。
六、本件判決之基礎已臻明確，兩造其餘攻擊防禦方法、主張舉
    證，於判決結果不生影響，無逐一審究之必要，末此敘明。
七、訴訟費用負擔之依據：民事訴訟法第78條。
中　　華　　民　　國　　111 　年　　2 　　月　　9 　　日
                    勞動法庭  法　官　翁偉玲
以上正本係照原本作成。
如對本判決上訴，須於判決送達後20日內向本院提出上訴狀。如
委任律師提起上訴者，應一併繳納上訴審裁判費。
中　　華　　民　　國　　111 　年　　2 　　月　　9 　　日
                              書記官　陳信宏